臺灣高等法院刑事裁定
111年度毒抗字第617號
抗  告  人  
即  被  告  張淑蓉


                    （現另案於法務部○○○○○○○○○執行中）
上列抗告人因違反毒品危害防制條例案件，經檢察官聲請觀察、
勒戒，不服臺灣桃園地方法院中華民國111年6月13日裁定（111
年度毒聲字第785號），提起抗告，本院裁定如下： 
    主  文
抗告駁回。 
    理  由
一、原裁定意旨略以：抗告人即被告甲○○（下稱被告）施用第二
    級毒品甲基安非他命之犯行，業據被告於警詢及偵查中坦承
    不諱（108毒偵卷第4-5、45-47頁），且被告於民國107年12
    月19日凌晨2時經警採檢尿液送驗後，尿液呈甲基安非他命
    陽性反應等情，有勘查採證同意書、受採集尿液檢體人姓名
    及檢體對照表、濫用藥物檢驗報告可證（108毒偵卷第9-11
    頁），堪認被告於聲請意旨所載時、地，確有施用第二級毒
    品甲基安非他命。次觀本院被告前案紀錄表及在監在押全國
    紀錄表（原審卷第29-37頁），可知被告前次觀察、勒戒係
    於99年7月2日執行完畢，故被告本案施用毒品犯行，距離前
    次觀察、勒戒已逾3年，自不因99年7月3日至107年12月18日
    間，有施用毒品遭判決、執行之狀況，而影響被告適用109
    年7 月15日施行之毒品危害防制條例第20條第3、1項之規定
    。再查，被告本案施用毒品犯行確因10次（原裁定誤載為7
    次）未遵期接受戒癮治療遭檢察官撤銷緩起訴處分，且被告
    正因執行殘刑而在監等情，有桃園地方檢察署108年度緩護
    療字第717號、109年度撤緩字第331號等全卷、在監在押全
    國紀錄表可參，而戒癮治療屬機構外處遇，在監（機構內）
    被告顯無從接受戒癮治療，則聲請人斟酌上情後，擇定「觀
    察、勒戒」為適合被告之處遇，自屬適當之裁量。從而，聲
    請人之聲請，於法有據，應予准許等語。
二、抗告意旨略以：被告經108年檢察官給予緩起訴處分，至今
    都未服食過任何毒品，只因本人未履行參加戒癮治療，進而
    撤銷緩起訴。因被告經多次按照正常程序請假，觀護人卻不
    予受理，進而撤銷了被告假釋導致被告遭通緝致不敢前往報
    到，而延誤了戒癮治療，懇請撤銷被告觀察勒戒等語。
三、按犯第10條之罪者，檢察官應聲請法院裁定，或少年法院（
    地方法院少年法庭）應先裁定，令被告或少年入勒戒處所觀
    察、勒戒，其期間不得逾2月。依前項規定為觀察、勒戒或
    強制戒治執行完畢釋放後，3年後再犯第10條之罪者，適用
    前二項之規定，毒品危害防制條例第20條第1項、第3項定有
    明文；又行為人雖經檢察官為附命完成戒癮治療之緩起訴處
    分，若未完成戒癮治療，經檢察官撤銷其緩起訴處分，因不
    等同曾觀察勒戒或強制戒治之處遇，自應回復原緩起訴處分
    不存在之狀態，倘行為人前未曾接受觀察、勒戒等處遇，或
    距最近1次觀察、勒戒或強制戒治執行完畢釋放，已逾3年者
    ，自應由檢察官依現行毒品危害防制條例第20條第1項規定
    辦理，不得逕行起訴（最高法院110年度台非字第98號判決
    意旨參照）；檢察官是否給予施用毒品者為附命完成戒癮之
    緩起訴處分，自得本於毒品危害防制條例第24條之規定及立
    法目的，依行政院所頒之「毒品戒癮治療實施辦法及完成治
    療認定標準」，選擇實施對象、內容、方式與執行之醫療機
    構，妥為斟酌、裁量，始予決定，而其裁量之結果如認適於
    為緩起訴處分者，固須於緩起訴處分中說明其判斷之依據，
    但如認為應向法院聲請觀察、勒戒者，因係適用原則而非例
    外，自無需贅餘交代不適於為緩起訴處分之理由，法院原則
    上應尊重檢察官職權之行使，僅就檢察官之判斷有違背法令
    、事實認定有誤或其裁量有重大明顯瑕疵等事項為有限度之
    低密度審查（最高法院103年度台上字第2464號判決意旨參
    照）。
四、經查：
　㈠被告前次觀察、勒戒係於99年7月2日執行完畢，故被告本案
    施用毒品犯行，距離前次觀察、勒戒已逾3年，自不因99年7
    月3日至107年12月18日間，有施用毒品遭判決、執行之狀況
    ，而影響被告適用109年7月15日施行之毒品危害防制條例第
    20條第3、1項之規定。
　㈡又被告基於施用第二級毒品之犯意，於107年12月19日凌晨0
    時45分許前2至3日，在桃園市○○區○○路000巷000弄0號住家
    ，以燒烤玻璃球吸食煙霧方式，施用第二級毒品甲基安非他
    命1次之事實，業據被告於警詢及偵查中坦承不諱（108毒偵
    卷第4至5、45至47頁），且被告於107年12月19日凌晨2時經
    警採檢尿液送驗後，尿液呈甲基安非他命陽性反應等情，有
    勘查採證同意書、受採集尿液檢體人姓名及檢體對照表、濫
    用藥物檢驗報告可證（108毒偵卷第9至11頁），是被告於上
    述時地，施用第二級毒品甲基安非他命1次之犯行，堪以認
    定。
　㈢再者，被告本件施用毒品之犯行，前固經臺灣桃園地方檢察
    署檢察官以108年度毒偵字第923號為附命完成戒癮治療之緩
    起訴處分，然抗告人因未完成戒癮治療之處遇措施，嗣經該
    署檢察官以109年度撤緩字第331號撤銷前揭緩起訴處分確定
    ，亦有該案緩起訴處分書、撤銷緩起訴處分書等件在卷可憑
    （108年度毒偵字第923號卷第55頁、109年度撤緩字第331號
    卷第13頁）。是被告因未完成戒癮治療而致緩起訴處分嗣經
    撤銷，已回復為緩起訴處分前之狀態，則被告施用第二級毒
    品犯行，距其最近一次觀察勒戒、強制戒治執行完畢釋放之
    日(即99年7月2日)已逾3年，檢察官審酌被告經為附命完成
    戒癮治療緩起訴處分後，未能遵期完成，顯見對被告進行機
    構外之處遇措施未見成效，實有令被告實施機構內處遇以戒
    斷毒癮之必要，而為令入勒戒處所施以觀察、勒戒之聲請，
    屬檢察官適法之裁量，亦無重大瑕疵或不當，並與前開規定
    及最高法院判決意旨無違，則原審就檢察官之聲請為准許裁
    定，經核並無違法或不當之處。
　㈣抗告意旨固以抗告人經多次按照正常程序請假，觀護人卻不
    予受理，進而撤銷了被告假釋導致被告遭通緝致不敢前往報
    到，而延誤了戒癮治療等語。然查，被告於108年7月至109
    年4月共10次均未到院接受戒癮治療等情，有醫療機構執行
    桃園地檢署緩起訴毒品戒癮治療/結案報告（109年4月）在
    卷足參（108緩護療字第717號卷第61頁）。而遵期到院參與
    戒癮治療，本為緩起訴時應遵守及履行之事項，且經本案檢
    察事務官於108年3月13日偵訊時，闡明於筆錄，亦經被告同
    意簽名在卷，並經檢察事務官當庭交付「緩起訴處分被告應
    行注意事項」甲、乙聯予被告閱讀，復由被告於乙聯簽名後
    附卷（108年度毒偵字第923號卷第45至49、50至51頁）。足
    徵被告知悉如未遵期到院接受治療，即屬違背第253條之2第
    1項各款之應遵守或履行事項，其情節重大時，檢察官自得
    作為撤銷緩起訴處分之參考，則被告10次無故未到院參與戒
    癮治療，已難謂其情節輕微；又被告所稱因另案向觀護人請
    假，未獲准許，而遭撤銷假釋，導致被告遭通緝等節，亦與
    本案應到院接受戒癮治療無關，自難憑此即謂檢察官聲請意
    旨及原審裁定有何裁量重大瑕疵、違法或不當，自屬甚明。
　㈤綜上所述，原審依檢察官之聲請，裁定被告應送勒戒處所觀
    察、勒戒，核其認事、用法並無違誤。被告仍執前詞為本件
    抗告，核無理由，應予駁回。   
據上論斷，應依刑事訴訟法第412條，裁定如主文。
中　　華　　民　　國　　111 　年　　7 　　月　　27　　日
                  刑事第七庭    審判長法　官  孫惠琳
                                      法　官  張育彰
                                      法　官  王惟琪
以上正本證明與原本無異。
不得再抗告。
                                      書記官  戴廷奇
中　　華　　民　　國　　111 　年　　8 　　月　　2 　　日